臺灣高等法院刑事判決
111年度上易字第214號
上  訴  人  
即  被  告  陳冠綸


                    （另案於法務部○○○○○○○○○○                        ○執行中）
上列上訴人因違反毒品危害防制條例案件，不服臺灣桃園地方法
院109年度審易字第1877號，中華民國110年9月17日第一審判決
（起訴案號：臺灣桃園地方檢察署109年度毒偵字第3725號、第3
740號），提起上訴，本院判決如下：
    主  文
上訴駁回。
    事  實
一、甲○○基於施用第二級毒品之犯意，於民國109年6月2日晚間9
    時20分許（起訴書誤載為晚間9時30分許，應予更正）為警
    採尿起（不含為警拘禁逮捕期間）至109年6月4日下午3時45
    分許（起訴書誤載為下午4時50分許，應予更正）間某時，
    在不詳地點，以不詳方式，施用第二級毒品甲基安非他命1
    次。嗣於109年6月4日下午3時45分許，為警持搜索票前往其
    桃園市○○區○○○街000號住處執行搜索，復經甲○○同意至其桃
    園市○○區○○○街0巷0號9樓之2居所執行搜索，而扣得摻有第
    二級毒品甲基安非他命之吸食器1組，甲○○再於109年6月5日
    上午9時30分許同意員警採集尿液送驗，經鑑驗結果呈甲基
    安非他命陽性反應，始悉上情。
二、案經臺北市政府警察局大安分局報告臺灣桃園地方檢察署檢
    察官偵查起訴。
    理  由
壹、程序事項：
一、本院審理範圍：
　　本件檢察官起訴上訴人即被告甲○○（下稱被告）就原判決事
    實欄一、㈠㈡所為，均涉犯毒品危害防制條例第10條第2項之
    施用第二級毒品罪，而經原審審理後均判處罪刑，被告不服
    原判決提起上訴，檢察官則未提起上訴，嗣被告於本院審理
    時陳稱：僅就原判決事實欄一、㈡部分上訴，原判決事實欄
    一、㈠部分我沒有要上訴等語明確（見本院卷第92頁），復
    有撤回上訴聲請書1紙附卷可查（見同上卷第101頁）。從而
    ，本件原判決事實欄一、㈠部分業經判決確定，本院審理範
    圍則係原判決事實欄一、㈡部分，先予說明。
二、次查，被告行為後，毒品危害防制條例第23條業經修正，並
    增訂第35-1條條文，經總統於109年1月15日公布、同年7月1
    5日施行。毒品危害防制條例第23條第2項修正為「觀察、勒
    戒或強制戒治執行完畢釋放後，『3年內』再犯第10條之罪者
    ，檢察官或少年法院（地方法院少年法庭）應依法追訴或裁
    定交付審理」。另增訂同條例第35條之1第2款規定「審判中
    之案件，由法院或少年法院（地方法院少年法庭）依修正後
    規定處理；依修正後規定應為不起訴處分或不付審理之裁定
    者，法院或少年法院（地方法院少年法庭）應為免刑之判決
    或不付審理之裁定」，亦即法院就審判中之施用毒品案件，
    應依上揭修正後規定處理。而被告前於108年間，因施用毒
    品案件，經臺灣新北地方法院以108年度毒聲字第464 號裁
    定令入勒戒處所施以觀察、勒戒後，認無繼續施用毒品之傾
    向，於109年3月19日執行完畢釋放出所，並經臺灣新北地方
    檢察署檢察官於109年4月29日以108年度毒偵字3879號為不
    起訴處分確定等情，有本院被告前案紀錄表在卷可稽，則本
    案被告被訴於「109年6月2日晚間9時20分許為警採尿起（不
    含為警拘禁逮捕期間）至109年6月4日下午3時45分許間某時
    」，施用第二級毒品甲基安非他命1次之犯行，距其最近1次
    犯施用毒品經依法觀察、勒戒執行完畢釋放之「109年3月19
    日」，期間未逾3年，揆諸前揭說明，自應依修正後之毒品
    危害防制條例第23條第3項之規定，依法追訴，是檢察官就
    被告犯本件毒品危害防制條例第10條之罪起訴，即無不合。
三、證據能力之認定部分：
  ㈠被告雖辯稱：本案員警先隱匿身分說是社工，我把他們帶回
    租屋處樓下，他們進到電梯才說是警察要去我租屋處搜索，
    進到家門時拿出搜索票，但搜索票是戶籍址而非租屋地，我
    雖然有簽自願受搜索同意書，但他們拿槍指著我，我逼不得
    已才簽，我認為警察是違法搜索，扣案的吸食器及臺北市政
    府警察局大安分局搜索扣押筆錄、扣押物品目錄表沒有證據
    能力等語。惟查，本案員警係持原審法院核發之搜索票，於
    109年6月4日下午3時45分至被告位於桃園市○○區○○○街000號
    住處執行搜索，復於同日下午3時50分許，經被告同意至其
    位於桃園市○○區○○○街00巷0號9樓之2居所執行搜索，而在該
    居所扣得摻有第二級毒品甲基安非他命之吸食器1組等情，
    有搜索票、臺北市政府警察局大安分局搜索扣押筆錄、扣押
    物品目錄表、自願受搜索同意書、執行搜索現場蒐證影像、
    交通部民用航空局航空醫務中心109年6月19日航藥鑑字第00
    00000號毒品鑑定書等件在卷可查（見毒偵字第3740號卷第4
    5至51、55至59、73至75、147頁)，而觀諸上開現場蒐證影
    像（見同上卷第74頁），可見員警係於被告住居所外即出示
    搜索票予被告觀覽，而被告亦係於該處簽立自願受搜索同意
    書，顯無被告所指違法搜索之情，且被告於本案警詢、檢察
    官訊問及原審審理時亦從未以上情置辯，而於本院審理時始
    辯以前詞，復核與上開各項事證不符，自無可取。又被告上
    開爭執證據能力之扣案吸食器及臺北市政府警察局大安分局
    搜索扣押筆錄、扣押物品目錄表等件，本院亦未引為認定被
    告犯罪事實之證據，一併敘明。
  ㈡按被告以外之人於審判外之言詞或書面陳述，除法律有規定
    者外，不得作為證據。被告以外之人於審判外之陳述，雖不
    符同法第159條之1至第159條之4之規定，而經當事人於審判
    程序同意作為證據，法院審酌該言詞陳述或書面陳述作成時
    之情況，認為適當者，亦得為證據；當事人、代理人或辯護
    人於法院調查證據時，知有第159條第1項不得為證據之情形
    ，而未於言詞辯論終結前聲明異議者，視為有前項之同意，
    刑事訴訟法第159條第1項、第159條之5第1項、第2項分別定
    有明文。查本案下述據以認定被告犯罪之供述證據，檢察官
    及被告於本院審理時均未爭執其證據能力，且迄於言詞辯論
    終結前均未聲明異議，復經審酌該等言詞陳述或書面作成時
    之情況並無違法、不當或顯不可信之狀況，依刑事訴訟法第
    159條之5第2項之規定，均有證據能力；又本案認定事實之
    其餘非供述證據，並無證據證明係公務員違背法定程序所取
    得，依同法第158條之4反面解釋，亦均有證據能力。
貳、認定被告犯罪事實所憑之證據及理由：
一、訊據被告矢口否認有何施用第二級毒品之犯行，辯稱：我於
    109年6月2日在龍潭分局聖亭派出所被採尿後，至同年6月5 
    日在敦南派出所採尿期間都沒有再施用甲基安非他命等語。
二、惟查：
  ㈠被告於109年6月5日上午9時30分許為警所採集之尿液，經送
    驗後以酵素免疫分析法為初步檢驗，並以氣相層析質譜儀法
    為確認檢驗，結果呈甲基安非他命陽性反應，且所檢驗之結
    果為安非他命陽性（濃度5020ng/mL）、甲基安非他命陽性
    （濃度51540ng/mL）等情，有臺灣尖端先進生技醫藥股份有
    限公司109年6月22日出具之濫用藥物檢驗報告（尿液檢體編
    號:144394）1份附卷可稽（見毒偵字第3740號卷第136頁）
    ，又上開送驗尿液係由被告於109年6月5日上午9時30分許親
    自排放，並據其當面確認封緘而為警採集等節，業據被告於
    偵查中供承在卷（見毒偵字第3740號卷第128頁），亦有臺
    北市政府警察局偵辦毒品案件尿液檢體委驗單1 紙附卷足佐
    （見毒偵字第3740號卷第135頁）。而按目前常用檢驗尿液
    中是否含有毒品反應之方法，有免疫學分析法和層析法兩類
    。尿液初步檢驗係採用免疫學分析法，由於該分析法對結構
    類似之成分，亦可能產生反應，故初步檢驗呈陽性反應者，
    需採用另一種不同分析原理之檢驗方法進行確認。經行政院
    衛生署（已改制為衛生福利部，下仍以舊制稱之）認可之檢
    驗機構係採用氣相層析質譜儀（GC/MS）分析法，以氣相層
    析質譜儀分析法進行確認者，均不致產生偽陽性反應，有行
    政院衛生署管制藥品管理局92年6月20日管檢字第092000471
    3號函示可考，因此，以氣相層析質譜儀分析法進行確認檢
    驗者，具有公信力，足以作為對涉嫌人不利之認定。又甲基
    安非他命經口服投與後約百分之七十於24小時內自尿中排出
    ，約百分之九十於96小時內自尿中排出，由於甲基安非他命
    成分之檢出與其投與方式、投與量、個人體質、採尿時間與
    檢測儀器之精密度等諸多因素有關，因此僅憑尿液中呈甲基
    安非他命陽性反應，並無法確實推算吸食時間距採集時間之
    長短，惟依上述資料推斷，最長可能不會超過4 日等情，迭
    經行政院衛生署管制藥品管理局函示綦詳，復為法院辦理毒
    品案件之職務上所知悉。據此，被告之前揭尿液檢體經以氣
    相層析質譜儀法進行確認檢驗後，猶仍呈現甲基安非他命之
    陽性反應，已可排除被告服用不含甲基安非他命成分之藥物
    ，而在尿液中檢出甲基安非他命偽陽性反應之可能性，亦可
    認定其於採尿回溯96小時內確有施用甲基安非他命之行為。
  ㈡被告雖以上開情詞置辯，惟查，被告前係於109年6月2日晚上
    9時20分許，在桃園市政府警察局龍潭分局聖亭派出所為警
    採集尿液送驗，經以氣相層析/質譜儀法（GC/MS）、液相層
    析串連質譜儀法（LC/MS/MS）確認檢驗，檢出安非他命濃度
    為4905ng/mL、甲基安非他命濃度為92286ng/mL，結果判定
    為安非他命類陽性反應等情，有桃園市政府警察局龍潭分局
    尿液暨毒品檢體真實姓名與編號對照表、檢體紀錄表、台灣
    檢驗科技股份有限公司濫用藥物實驗室-台北109年6月16日
    出具之濫用藥物檢驗報告（檢體編號109-L153號）、警員職
    務報告各1份在卷可稽（見毒偵字第3725號卷第39、45、103
    、109頁）；而被告復於109年6月5日上午9 時30分許經警採
    集尿液送驗，結果檢出安非他命陽性（濃度5020ng/mL）、
    甲基安非他命陽性（濃度51540ng/mL）等情，已如前述，又
    本案前經檢察官就被告於109年6月5日上午9時30分許尿液檢
    體中所含之甲基安非他命數值可否推論係前次施用甲基安非
    他命所致，或係被告於109年6月2日為警採尿後，另行施用
    甲基安非他命所致乙節，函詢法務部法醫研究所，據該所覆
    稱：依現行訂定之尿液濫用藥物檢驗閾值，一般人施用毒品
    一次以後，可以被檢測出藥物陽性反應時間約2至3 天，人
    體至72小時後尿液中甲基安非他命濃度皆低於閾值，甚至低
    於檢測極限而無法檢測出。依2002年Jonathan M.Oyler等人
    報告，單次施用甲基安非他命後，約12小時後可於尿液中測
    得最高值，24小時後近代謝末期。查來函所附台灣檢驗科技
    股份有限公司濫用藥物檢驗報告及台灣尖端先進生技醫藥股
    份有限公司濫用藥物檢驗報告影本，受檢者於109年6月2日
    晚上9時20分許採檢尿液檢出安非他命4905ng/mL、甲基安非
    他命92286ng/mL，109年6月5日上午9時30分採檢尿液檢出安
    非他命5020ng/mL、甲基安非他命51540ng/mL，兩次檢驗結
    果皆呈甲基安非他命陽性反應。本案受檢者兩次採尿時間隔
    約60小時，而第二次採尿檢出甲基安非他命仍為高濃度，非
    趨近代謝末期濃度，據此研判非同一次施用行為所致等語，
    有法務部法醫研究所109年7月23日法醫毒字第10900049020
    號函1份在卷可佐（見毒偵字第3725號卷第111至112頁），
    足徵被告於109年6月2日及5日二次採集尿液之毒品反應，當
    非係因同一次施用毒品所致，是被告確有於109年6 月2日晚
    間9時20分許為警採尿起（不含為警拘禁逮捕期間）至109年
    6月4日下午3時45分許間某時，在不詳地點，以不詳方式，
    施用甲基安非他命1次。被告上開所辯，應係犯後飾卸之詞
    ，尚無可採。
三、至被告固於本院審理時聲請調閱其桃園市○○區○○○街0巷0號9
    樓之2居所之監視器畫面，以證明警察在電梯裡持槍指著伊
    ，要伊刷磁扣帶他們去上址居所乙情（見本院卷第97頁）。
    然查，被告上開辯稱本案員警係違法搜索乙節，尚無足取，
    業經本院指駁如前，且本案事證已臻明確，被告請求為上開
    證據調查，認無調查之必要，應予駁回。
四、綜上所述，本件事證明確，被告上揭施用第二級毒品犯行，
    堪以認定，應依法論科。
參、論罪部分：
一、核被告所為，係犯毒品危害防制條例第10條第2項之施用第
    二級毒品罪。
二、被告施用前持有第二級毒品之低度行為，為施用第二級毒品
    之高度行為所吸收，不另論罪。
三、至扣案之吸食器1組，雖係被告所有之物，業據被告供承在
    卷（見偵字第3740號卷第127至128頁），惟上開吸食器與本
    案被告所為施用第二級毒品犯行無涉，亦由被告於原審審理
    時供述明確（見原審卷第253頁），且尚乏證據足認係供本
    案被告犯本件之罪所用之物，爰不予宣告沒收。
肆、駁回上訴之理由：
    原審經詳細調查及審理後，基於以上相同之認定，並審酌被
    告曾因施用毒品經送勒戒處所施以觀察勒戒及判處有期徒刑
    後，仍未能戒斷其施用毒品之惡習，足見其陷溺已深，惟因
    施用毒品僅係戕害其自己身心並無加害他人，此次再犯上揭
    施用第二級毒品犯行，又審酌其犯罪後迄今否認犯行之態度
    ，及考量其家庭狀況、智識程度等一切情狀，量處有期徒刑
    3月，並諭知如易科罰金，以新臺幣1,000元折算1日。另就
    沒收部分說明：扣案之吸食器1組，依既有之卷證資料，尚
    乏積極證據足認確係供被告本案施用第二級毒品犯行之用，
    與刑法第38條第2項前段所規定之沒收要件有間，不予宣告
    沒收。經核原審上開認事用法，均無違誤，量刑亦稱允恰。
    被告猶執前詞提起上訴，否認犯罪，指摘原審判決不當，核
    無理由，應予駁回。
據上論斷，應依刑事訴訟法第368條，判決如主文。
本案經檢察官楊挺宏提起公訴，檢察官曾文鐘到庭執行職務。
中　　華　　民　　國　　111 　年　　6 　　月　　2 　　日
                  刑事第二十二庭審判長法  官  王美玲
                                      法  官  汪怡君
                                      法  官　葉韋廷
以上正本證明與原本無異。
不得上訴。
                                      書記官　李逸翔
中　　華　　民　　國　　111 　年　　6 　　月　　2 　　日
附錄：本案論罪科刑法條全文
毒品危害防制條例第10條
施用第一級毒品者，處6月以上5年以下有期徒刑。
施用第二級毒品者，處3年以下有期徒刑。